【裁判字號】    97,交聲,1385
【裁判日期】    970905
【裁判案由】    聲明異議
【裁判全文】
臺灣高雄地方法院交通事件裁定        97年度交聲字第1385號
原處分機關  交通部公路總局高雄區監理所
異  議  人  甲○○
即受處分人
上列受處分人因違反道路交通管理處罰條例案件，對於交通部公
路總局高雄區監理所所為之處分（原處分：高監營字第裁80-Ｚ00
0000000 號），聲明異議，本院裁定如下：
    主  文
原處分關於甲○○酒精濃度超過規定標準，吊扣駕駛執照十二個
月之處分撤銷。
    理  由
一、原處分意旨略以：異議人即受處分人甲○○於民國97年5 月
    6 日晚上10時48分飲酒後騎乘車號TXC-755 號輕型機車，行
    經高雄縣鳳山市○○路139 巷16號前處，經高雄縣政府警察
    局鳳山分局攔檢，並測得異議人呼氣中酒精濃度達每公升0.
    401 克，而舉發異議人「酒後駕車行駛道路，酒測值0.41mg
    /l，超過標準值0.16mg/l」，並開立高警交字第 N00000000
    號舉發違反道路交通管理事件通知單，而交通部公路總局高
    雄區○○○○○道路交通管理處罰條例第35條第1 項第1 款
    及第24條第1 項第1 款規定，於97年6 月11日以高監營裁字
    第裁80-N00000000號裁決書裁處異議人罰鍰新臺幣（下同）
    31,500元，並吊扣駕駛執照12個月，施以道安講習。異議人
    接獲裁決書後，不服上開裁決處分，於法定期間內向本院聲
    明異議。
二、本件異議意旨略以：異議人當時係參加公司慶生，喝點小酒
    ，被警方臨檢，如果汽車駕照被吊銷（按應係「吊扣」之誤
    繕），將無法上班，經濟無法生活，請求撤銷吊扣處分等語
    （聲明異議範圍不含裁處罰鍰31,500元及施以道安講習部分
    ）。
三、按汽車駕駛人，駕駛汽車經測試檢定有酒精濃度超過規定標
    準之情形者，處新臺幣15,000元以上60,000元以下罰鍰，並
    當場移置保管其車輛及吊扣其駕駛執照1 年，道路交通管理
    處罰條例第35條第1 項第1 款定有明文。而所謂酒精濃度超
    過規定之標準者，依道路交通安全規則第114 條第2 款之規
    定，係指汽車駕駛人飲用酒類或其他類似物後其吐氣所含酒
    精濃度超過每公升0.25毫克或血液中酒精濃度超過0.05% 以
    上者。次按，已領有小型車駕駛執照者，得駕駛輕型機器腳
    踏車，道路交通安全規則第61條第1 項第4 款規定明確。再
    按，汽車駕駛人，因違反本條例及道路交通安全規則之規定
    ，受吊銷駕駛執照處分時，吊銷其持有各級車類之駕駛執照
    ，道路交通管理處罰條例第68條定有明文。此規定係於94年
    12月14日修正公布，並於95年3 月1 日施行，而修正前之道
    路交通管理處罰條例第68條則係規定「汽車駕駛人，因違反
    本條例及道路交通安全規則之規定，受吊扣或吊銷駕駛執照
    處分時，吊扣或吊銷其持有各級車類之駕駛執照」，觀其修
    法意旨，係以「原條文將違規駕駛人所持有之各級車類駕駛
    執照一併吊扣或吊銷，失之過酷，影響人民工作及生活甚鉅
    」為由，而刪除吊扣駕駛人駕駛執照時，應吊扣駕駛人持有
    各級車類駕駛執照之規定，是依現行道路交通管理處罰條例
    ，已無得吊扣駕駛人所持有他級駕駛執照之依據存在，從而
    ，於為吊扣駕駛人駕駛執照之處分時，自僅得吊扣駕駛人違
    規時所駕駛該級車類之駕駛執照，以限制其繼續駕駛該級車
    類行駛道路之權利，若駕駛人並無該級車類之駕駛執照，即
    無從執行吊扣駕駛執照之處分，而僅係應否依道路交通管理
    處罰條例第22條第1 項規定處罰駕駛人之問題。
四、經查：
  (一)異議人於97年5 月6 日晚上10時48分許，在飲酒後呼氣酒精
    濃度為每公升0.41毫克（0.41mg/l）之情形下，騎乘車牌號
    碼TXC-755 號輕型機車，行經高雄縣鳳山市○○路139 巷16
    號前處，為警攔檢查獲，並由原處分機關就酒後駕車部分之
    交通違規行為裁處罰鍰31,500元、吊扣駕駛執照12個月並施
    以道安講習之事實，業據異議人自承在卷，並有高雄縣政府
    警察局高警交字第N00000000 號舉發違反道路交通管理事件
    通知單、原處分機關97年6 月12日高監營字第0970027603號
    移送書、高監營裁字裁80-N00000000號違反道路交通管理事
    件裁決書各1 份附卷可稽，是異議人酒後酒精濃度超過規定
    標準，仍於上開時、地騎乘輕型機車之違規行為，堪以認定
    。
  (二)經查，本件異議人並無輕型機車駕駛執照，僅有普通小型車
    駕駛執照，業據異議人陳明在卷，且有證號查詢汽車駕駛人
    資料1 份在卷可稽，而本件異議人係騎乘輕型機車違規，依
    現行道路交通管理處罰條例第68條規定，僅得吊扣其輕型機
    車駕駛執照，並不得吊扣駕駛人所持有各級車類之駕駛執照
    ，亦即於為吊扣駕駛人駕駛執照之處分時，僅得吊扣駕駛人
    違規時所駕駛該級車類之駕駛執照，以限制其繼續駕駛該級
    車類行駛道路之權利。從而，原處分機關僅能吊扣異議人違
    規當時所駕車類（即輕型機車）之駕駛執照，不得率爾吊扣
    異議人現尚有效之其他各級駕駛執照（即普通小型車駕駛執
    照），原處分機關未審酌新修正之法律規定，逕予裁處吊扣
    其駕駛執照12個月，復未依「違反道路交通管理事件統一裁
    罰基準及處理細則」第43條第2 項第3 款規定，記明應受吊
    扣駕駛執照之名稱，均有可議，是異議人本件異議為有理由
    ，應由本院將原處分關於吊扣駕駛執照12 個 月部分之處分
    撤銷，由原處分機關依修法後之規定及意旨，另為適法之處
    分，爰不另為裁定，附此敘明。
四、依道路交通案件處理辦法第20條前段，裁定如主文。
中    華    民    國    97    年    9     月    5     日
                      交通法庭      法  官  陳盈吉
以上正本證明與原本無異。
如不服本裁定，應於收受送達後5 日內向本院提出抗告狀。
中    華    民    國    97    年    9     月    5     日
                                    書記官  陳展榮


司法院資訊處製作；財團法人民間司法改革基金會備份。
